【裁判字號】    89,易,1229
【裁判日期】    900427
【裁判案由】    竊盜
【裁判全文】
臺灣新竹地方法院刑事判決                        八十九年度易字第一二二九號
    公  訴  人  臺灣新竹地方法院檢察署檢察官
    被      告  戊○○
    選任辯護人  朱渭陽律師
                丁○○
                甲○○
                丙○○
    右  一  人
    選任辯護人  鄭勵堅律師
右列被告等因竊盜案件，經檢察官提起公訴（八十八年度偵字第八三八一號、八十九
年度偵字第二七０七號），本院判決如左：
    主  文
戊○○結夥三人以上、攜帶兇器、毀越安全設備竊盜未遂，處有期徒刑捌月。扣案之
活動扳手貳支沒收。
丁○○、甲○○、丙○○均無罪。
    事  實
一、戊○○與姓名年籍不詳之二名成年男子、一名成年女子共四人，共同基於意圖為
    自己不法所有之犯意聯絡，於民國八十八年十一月二十八日晚上十一時許，相偕
    共乘一部自小客貨車前往新竹縣竹東鎮上坪里三鄰十三號乙○○所開設、已結束
    營業之「印地安休閒魚池附設卡拉ＯＫ店」（下稱「印地安卡拉ＯＫ店」），先
    破壞屋後鐵窗爬入店內開啟大門進入後，並持客觀上足以傷害人之生命身體之兇
    器活動扳手板手二支，竊取店內之冷氣機五台（價值約新台幣【下同】十萬元）
    ，嗣於當晚十一時二十分，戊○○等人正在搬運冷氣機時，適為經路人通知而前
    往現場查看之乙○○所發現，戊○○遂遭逮捕，其餘三人則趁機逃逸而未遂，其
    中一男一女駕車離去、另一名男子則自後門往山上逃竄，並經警於戊○○身上扣
    得前揭活動板手二支。
二、案經新竹縣警察局竹東分局報告臺灣新竹地方法院檢察署檢察官偵查起訴。
    理  由
一、被告戊○○部分：
（一）訊據被告戊○○固不否認於前揭時間、地點搬運冷氣機時為被害人乙○○當場
      查獲逮捕等情，惟否認有何竊盜犯行，辯稱伊不知是要去偷冷氣機，是被告丙○○以一千元之代價僱用伊去搬冷氣機，伊到現場時冷氣已經拆好放在地上，
      伊在現場等被告丙○○開車來載，被害人乙○○與其他人到場時，伊還以為是
      被告丙○○找來一起搬冷氣機的人，還叫他們一起搬冷氣機云云。經查：被告
      戊○○所辯係以一千元之代價受雇於被告丙○○而前往現場搬運冷氣機等情，
      業為被告丙○○所否認，且被告戊○○對於本件經過始末，於偵查中先供稱係
      以一千元之代價受雇於被告甲○○（綽號「陳姐」）與被告丁○○、綽號「阿
      國」之男子搬運冷氣機（見八十八年度偵字第八三八一號卷【下稱第八三八一
      號卷】第五頁、第十九至二十頁），嗣又改稱係與被告甲○○前往現場釣蝦（
      見第八三八一號卷第四十五頁），復又改稱被告甲○○、丁○○並未一同前往
      現場，伊係與真實姓名不詳、綽號「陳姐」之女子及被告丙○○（筆錄誤載為
      邱創堂）前去現場喝酒（見第八三八一號卷第六十四頁），足見被告戊○○關
      於何以前往現場搬運冷氣機之所述前後齟齬，且當時案發現場已結束營業當中
      ，被害人甫於案發前三、四天到場查看門窗仍完好，被害人於案發到場時並無
      被告戊○○所辯有叫被害人一起搬冷氣機之情，業經被害人供述無訛（見第八
      三八一號卷第六頁、第五十二至五十三頁、本院九十年三月二十日訊問筆錄第
      五頁），是被告戊○○所辯係前往現場釣蝦、喝酒或受被告丙○○僱用而前往
      搬運冷氣機云云顯然無稽。而現場窗戶遭破壞之情形，有照片一張附卷可稽（
      見第八三八一號卷第三十六頁），綜觀本件被告戊○○係於夜間十一時許前往
      現場及毀越窗戶之情，被告戊○○顯然已知其並無合法權源搬運冷氣機，其所
      辯不知要偷冷氣機為卸責匿飾之詞，不足採信。此外，復有被害人所出具之贓
      物認領保管收據一紙在卷為憑（見第八三八一號卷第十四頁），另扣案之活動
      扳手二支（八十九年度保管字第二六六一號，扣押物品清單見第八三八一號卷
      第十六頁）係在被告戊○○身上所查獲，為被告戊○○於偵查中所不否認（見
      第八三八一號卷第四頁、第四十六頁），並經證人己○○證述無誤（見本院九
      十年四月十二日審理筆錄第七頁），且係不詳姓名之共犯所有供本件竊盜犯行
      所用之物，亦據被告戊○○於警訊中供述明確（見前揭第八三八一號卷第四頁
      ），是關於被告戊○○之竊盜犯行部分，事證明確，堪以認定，應依法論科。
（二）按於被告戊○○身上所扣到之活動扳手二支，客觀上足以傷害人之生命身體，
      當屬兇器無訛。核被告戊○○所為係犯刑法第三百二十一條第二項、第一項第
      四款、第三款、第二款之結夥三人、攜帶兇器、毀越窗戶安全設備之加重竊盜
      罪。被告戊○○與姓名年籍不詳之二名成年男子、一名成年女子共四人間，有
      犯意之聯絡及行為之分擔，應論以共同正犯。被告戊○○已著手於竊盜犯行之
      實行因遭被害人乙○○發現逮捕而不遂，應論以未遂犯，並依法減輕其刑，公
      訴人認被告戊○○之竊盜犯行已既遂，尚有未洽。另公訴人於起訴書之犯罪事
      實欄中已敘明被告戊○○係夥同其餘三人共四人行竊，雖證據並所犯法條欄漏
      引刑法第三百二十一條第一項第四款，惟被告戊○○結夥三人行竊之犯行業經
      起訴，本院得加以審理，要不因起訴書漏載而受影響。爰審酌被告戊○○素行
      雖尚可，惟攜帶兇器竊盜，危害非輕，且猶飾詞否認犯行，態度不佳，公訴人
      求處有期徒刑六月尚嫌過輕等一切情狀，量處如主文所示之刑，以資懲儆。
（三）扣案之活動扳手二支（八十九年度保管字第二六六一號，扣押物品清單見第八
      三八一號卷第十六頁）係在被告戊○○身上所查獲，為被告戊○○於偵查中所
      不否認（見第八三八一號卷第四頁、第四十六頁），並經證人己○○證述無誤
      （見本院九十年四月十二日審理筆錄），且係不詳姓名之共犯所有供本件竊盜
      犯行所用之物，亦據被告戊○○於警訊中供述明確（見前揭第八三八一號卷第
      四頁），應依刑法第三十八條第一項第二款宣告沒收。
二、被告丁○○、甲○○、丙○○部分：
（一）公訴意旨略以：被告丁○○、甲○○、丙○○與被告戊○○四人，共同基於意
      圖為自己不法所有之犯意聯絡，於八十八年十一月二十八日晚上十一時許，相
      偕共乘一部自小客貨車至新竹縣竹東鎮上坪里三鄰十三號乙○○開設、已結束
      營業之「印第安卡拉ＯＫ店」，破壞屋後鐵窗爬入店內，並持客觀上足以致人
      死傷之兇器活動板手二支，共同竊取店內之冷氣機五台。嗣於同日晚上十一時
      二十分，經路人通知乙○○前往並報警處理，當場逮捕正在搬冷氣機之被告戊○○，而被告丙○○開車載被告甲○○乘機逃逸，被告丁○○則自後門往山上
      逃跑，並於現場扣得活動扳手二支。而認被告丁○○、甲○○、丙○○涉有刑
      法第三百二十一條第一項第二款、第三款之加重竊盜罪嫌等語。
（二）按犯罪事實應依證據認定之，無證據不得推定其犯罪事實，刑事訴訟法第一百
      五十四條定有明文。而認定犯罪事實所憑之證據，固不以直接證據為限，間接
      證據亦包括在內。惟認定不利於被告之事實，須依積極證據，苟積極證據不足
      為不利於被告事實之認定時，即應為有利於被告之認定，更不必有何有利之證
      據。最高法院三十年上字第八一六號亦著有判例。又共同被告所為不利於己之
      供述，固得採為其他共同被告犯罪之證據，惟此項不利之供述，依刑事訴訟法
      第二百七十條第二項之規定，仍應調查其他必要之證據，以察其是否與事實相
      符，自難專憑此項供述，為其他共同被告犯罪事實之認定。另共同被告不利於
      己之陳述，固得採為其他共同被告犯罪之證據，惟此項不利之陳述，須無瑕疵
      可指，而就其他方面調查，又與事實相符，始得採為其他共同被告犯罪事實之
      認定。最高法院三十一年上字第二四二三八一六號、四十六年臺上字第四一九
      號亦分別著有判例。
（三）公訴人認被告丁○○、甲○○、丙○○涉有與被告戊○○共同加重竊盜罪嫌，
      無非係以被告丁○○、甲○○、丙○○曾共同前往「印第安卡拉ＯＫ店」竊取
      冷氣機一情，業經被告戊○○供述明確，復經證人即當日前往查緝之警員己○○、庚○○、被害人乙○○及證人即被告甲○○之同居人邱錦平證述無誤，又
      被告甲○○事後曾致電證人即「印地安卡拉ＯＫ店」前店主呂文美請求勿對其
      追究，及被告丙○○事發後又返回派出所前檳榔攤查看被告戊○○被警帶回處
      理情形，並在檳榔攤與證人即檳榔攤店主范秉君閒聊等情，業為證人呂文美、
      范秉君證述詳實，被告甲○○、丙○○若無本件竊盜犯行，毋須事後誤向前店
      主澄清求情或前往打探警方調查情形等為其主要論據。
（四）經查：
  １、被告戊○○固於偵查中供述係與被告丁○○、甲○○共同行竊（見第八三八一
      號卷第四至五頁、第十九至二十頁），另又供述係與被告丙○○共同行竊（見
      第八三八一號卷第六十四頁反面，本院訊問、審理筆錄），惟被告戊○○對本
      件究有何人參與，於偵查中先供稱係以一千元之代價受雇於被告甲○○（綽號
      「陳姐」）與被告丁○○、綽號「阿國」之男子搬運冷氣機（見前揭第八三八
      一號卷第五頁、第十九至二十頁），嗣又改稱係與被告甲○○前往現場釣蝦（
      見前揭第八三八一號卷第四十五頁），復又改稱被告甲○○、丁○○並未一同
      前往現場，伊係與真實姓名不詳、綽號「陳姐」之女子及被告丙○○（筆錄誤
      載為邱創堂）前去現場喝酒（見前揭第八三八一號卷第六十四頁），足見被告
      戊○○之供述前後不一而有瑕疵，依前開最高法院三十一年上字第二四二三八
      一六號、四十六年臺上字第四一九號判例意旨，尚不得遽採為認定被告丁○○
      、甲○○、丙○○加重竊盜犯行之依據。
  ２、另證人己○○、庚○○固於偵查中證述在附近巡邏時見到被告丁○○、甲○○
      與被告戊○○在偷冷氣機（見第八三八一號卷第四十四頁反面），證人邱錦平
      亦於偵查中證述被告戊○○找被告甲○○，並叫被告甲○○找二人一起去偷冷
      氣機（見第八三八一號卷第七十頁反面），被害人乙○○固於偵查中指稱當天
      係被告丁○○於店內櫃臺搜東西（見八十九年度偵字第二七０七號卷【下稱第
      二七０七號卷】第二十三至二十四頁），惟證人己○○、庚○○於偵查中所證
      述被告丁○○、甲○○確有參與本件犯行等情，係基於被告戊○○之指認所表
      示之意見，有訊問筆錄二份可參（見第八三八一號卷第四十四頁反面至第四十
      六頁、第七十六頁），且證人己○○等警員到場處理時僅見被告戊○○一人在
      場，及被害人僅確定係被告戊○○在店內行竊，並未看清楚其他被告，亦不確
      定被告丁○○是否為在店內搜尋財物之人，被告丁○○只是很像案發翌日手傷
      搭公車之人等情，已經到庭之證人己○○證述、被害人指述清楚（分別見本院
      九十年四月十二日審理筆錄第五頁、九十年三月二十日訊問筆錄第五、六頁）
      ，是證人己○○、庚○○、邱錦平、被害人均未見到被告丁○○、甲○○、丙○○參與本件犯行，其等之證述或指述，難以作為認定被告丁○○、甲○○、
      丙○○是否參與本件加重竊盜犯行之證據。
  ３、被告甲○○事後曾致電證人呂文美請求勿對其追究，及被告丙○○事發曾至證
      人范秉君之檳榔攤與證人范秉君閒聊等情，固經呂文美、范秉君證稱詳實（見
      第八三八一號卷第五十三頁、第二七０七號卷第十五至十七頁），且分別為被
      告甲○○、丙○○所不否認（見第八三八一號卷第六十頁、第二七０七號卷第
      十七頁），惟此與被告甲○○、丙○○是否涉犯本件加重竊盜犯行並無必然之
      關連，本院認不得以此作為認定被告甲○○、丙○○是否涉有本件加重竊盜犯
      行之依據。
  ４、此外，復查無其他積極證據足以證明被告丁○○、甲○○、丙○○有何本件加
      重竊盜之犯行，應認為被告丁○○、甲○○、丙○○之犯罪尚不能證明，爰依
      法為其等無罪判決之諭知。另被告丁○○、甲○○經本院當庭面告審理庭期，
      合法傳喚無正當理由不到庭，本院認就被告丁○○、甲○○部分係應諭知無罪
      之判決，爰依刑事訴訟法第三百零六條之規定，不待其陳述逕行判決。
三、據上論斷，應依刑事訴訟法第二百九十九條前段、第三百零一條第一項前段、第
    三百零六條，刑法第三百二十一條第二項、第一項第四款、第三款、第二款、第
    二十八條、第二十六條前段、第三十八條第一項第二款，判決如主文。
本案經檢察官吳金棟到庭執行職務。
中      華      民      國    九十      年      四      月    二十七    日
                                 臺灣新竹地方法院刑事第二庭
                                         法    官  黃美盈
如不服本判決，應於判決送達後十日內向本院提出上訴狀（應附繕本），上訴於臺灣
高等法院。
右正本證明與原本無異。
                                         書 記 官  吳尚文
中      華      民      國    九十      年      四      月     二十七   日
附錄本案論罪科刑法條全文：
中華民國刑法第三百二十一條
 (加重竊盜罪)
犯竊盜罪而有左列情形之一者，處六月以上五年以下有期徒刑：
一  於夜間侵入住宅或有人居住之建築物、船艦，或隱匿其內而犯之者。
二  毀越門扇、牆垣或其他安全設備而犯之者。
三  攜帶兇器而犯之者。
四  結夥三人以上而犯之者。
五  乘火災、水災或其他災害之際而犯之者。
六  在車站或埠頭而犯之者。
前項之未遂犯罰之。


司法院資訊處製作；財團法人民間司法改革基金會備份。
